【裁判字號】    92,交上易,129
【裁判日期】    920520
【裁判案由】    過失傷害
【裁判全文】
臺灣高等法院刑事判決                          九十二年度交上易字第一二九號
    上  訴  人  臺灣臺北地方法院檢察署檢察官
    被      告  乙○○
右上訴人因被告過失傷害案件，不服臺灣台北地方法院九十一年度交易字第一八四號
，中華民國九十二年二月十日第一審判決（聲請簡易判決處刑暨併辦案號：臺灣台北
地方法院檢察署九十年度偵字第二五五八六號、九十一年度偵字第一二九七五號）提
起上訴，本院判決如左：
    主  文
原判決撤銷。
乙○○因過失傷害人，處拘役伍拾日，如易科罰金，以參佰元折算壹日。
    事  實
一、被告乙○○於民國九十年六月二十七日十四時二十分許，駕駛自用小客車沿臺北
    市○○路○段往松山方向行駛，途經八德路四段三十六巷口，欲右轉進入該巷時
    ，應注意汽車行駛時，駕駛人應注意車前狀況，隨時採取必要之安全措施，以避
    免危險之發生，而依當時情形亦無不能注意之情事，竟疏未注意行人甲○○站立
    於路旁即貿然右轉彎，其所駕車輛遂不慎碾壓過甲○○之雙腳趾，致其受有左側
    第二至五趾、右側第二趾皮下淤血之傷害。
二、案經被害人甲○○訴由台北市政府警察局松山分局報告台灣台北地方法院檢察署
    檢察官聲請簡易決處刑，經原審改依通常程序審理。
    理  由
一、訊據被告乙○○固不否認於右揭時間駕駛自用小客車行經上開肇事地點，並載送
    告訴人甲○○前往醫院就診一節，惟矢口否認有何過失傷害犯行，辯稱：伊於九
    十年六月二十七日十四時二十分許，駕駛自用小客車行經臺北市○○路○段三十
    六巷口欲右轉時，突遭告訴人自後拍打車窗自稱遭伊車壓到腳而向伊索賠新台幣
    示告訴人所受之傷均屬舊傷，可見被告未壓傷告訴人，且事發地點亦非告訴人所
    稱之八德路與光復南路口，而告訴人指伊闖紅燈左轉致碾壓其雙足為警察攔下一
    節亦不實在云云。惟查告訴人遭被告駕車壓傷雙足後即拍打被告車窗並與之理論
    車禍原因及賠償事宜後由被告載往博仁醫院就醫一節，業據被告於警訊時供稱：
    甲○○由八德路方向過來伸手拍我的自小客車右側車窗，告訴我我的車壓到他的
    左腳背，要我賠他三千元，因我下車看他左腳背並未受傷，且我不確定有開車壓
    到他，所以拒絕賠償，因我又不確定有無壓到他，所以帶他到博仁醫院驗傷治療
    等語（第二五五八六號偵查卷第五頁反面），核與證人即當時乘坐被告所駕車輛
    右前座之乘客林繼威於原審證稱：九十年六月二十七日下午一點到二點時，我坐
    被告的車子，大約二點前後到達八德路附近，大約在監理所前面，當時車子是要
    右轉進入巷子，剛轉入巷子還沒有開到巷子裡，告訴人突然從後面拍我們的車子
    ，我就下車去看，他就告訴我說我們壓到他，我下車處理時，他就要跟我們要三
    千元，他說他膝蓋及腳踝關節受傷，但是我們看不出有撞到他可能性，他十分堅
    持要錢，且不讓我們走，我們就送他到博仁醫院等語相符（原審卷第七二、七三
    頁），且被告亦稱不確定有無壓傷告訴人，故搭載告訴人前往就醫。又告訴人當
    場經診斷結果確受有左側第二至五趾、右側第二趾皮下淤血之傷害等節，除有博
    仁綜合醫院所開立之診斷證明書一紙（第二五五八六號偵查卷第八頁）附卷可稽
    外，並據證人即為告訴人診療之醫師白信德於原審證稱：根據病歷記載當時確實
    有傷口，診斷書是依據病歷記載，依診斷書所載告訴人當天左右腳都有皮下瘀血
    等語無訛（原審卷第四二、四三頁），而經核該診斷書記載之傷勢復與告訴人指
    述其腳背遭車輪碾壓一節亦相符合，且苟非被告所為，告訴人亦無誣攀之必要，
    是告訴人指訴遭被告駕車壓傷雙足等情經核均與前揭事證相符，要非憑空虛捏，
    堪予憑信。至告訴人雖於警訊指稱：我於九十年六月二十四日至光復北路一號（
    榮民服務處）洽辦事務，於十四時許外出至路口（八德路、光復北路口）遭乙○
    ○駕駛自小客車（由八德路三段東向西行駛）至該路口闖紅燈左轉輾我左腳背，
    致左腳背受傷等語；另於九十年十二月二十日陳報狀略稱：八十九年九月（應係
    九十年六月之誤）二十四日端午節前夕本人自光復北路榮民服務處，斯時下午六
    時恰好下班時間，人們都集中在人行走道上，我是在最前面第一個向西走，自八
    德路東面向右面突然一輛滿帶泥土、泥塵的黑轎車直衝我來，先前輪再後輪從八
    德路東面向光復路北面而來，我的左右兩腳面都遭輾壓，警察趕快擋住，叫他拿
    出駕駛執照、
    之時、地及查獲經過前後略有歧異且與被告所陳並不一致，然按告訴人、證人之
    陳述有部分前後不符，或相互間有所歧異時，究竟何者為可採，法院仍得本其自
    由心證予以斟酌，非謂一有不符或矛盾，即應認其全部均為不可採信；尤其關於
    行為動機、手段及結果等之細節方面，告訴人之指陳，難免故予誇大，證人之證
    言，有時亦有予渲染之可能；然其基本事實之陳述，若果與真實性無礙時，則仍
    非不得予以採信，最高法院七十四年台上字第一五九九號著有判例可參。經查告
    訴人於九十年六月二十七日十四時許因雙足遭汽車碾壓，由被告送往博仁醫院治
    療一節，業據被告供明在卷，復有診斷書一紙載明診療日期在卷可憑，有如前述
    ，堪認本件事故發生之時間確為九十年六月二十七日十四時無訛，告訴人指稱係
    同年月二十四日十四時許或稱係同日下午六時，均有所誤。次查告訴人雖指稱係
    於八德路三段與光復南路口遭被告駕車由八德路闖紅燈左轉光復南路時碾壓，經
    警攔阻，被告始停車送其就醫，並舉松山分局警員余路加為證，然據松山分局偵
    查員余路加提出報告書，陳明其並非告訴人所述在場負責交通處理之警員，僅係
    負責偵辦移送本案之承辦人，因而對於案發當時經過情形無法提出任何證明等語
    載往博仁醫院就診，並無警員在場處理一節，除據被告及證人林繼威陳明在卷外
    ，復有臺北市政府警察局交通警察大隊九十年十一月二日北市警交大四字第九○
    六八二五五三○○號、九十一年九月十日北市警交大四字第○九一六六三○九五
    ○○號函文及交通事故處理通訊紀錄表影本各一紙在卷可參（第二五五八六號偵
    查卷第十三頁、原審卷第十一、十二頁），而被告及證人林繼威亦均一致供稱當
    時係被告駕車行經八德路四段三十六巷口欲右轉進入該巷時，為告訴人拍打車窗
    告知被告壓傷其腳背，則告訴人苟係於八德路三段與光復南路口遭被告駕車自八
    德路左轉光復南路碾過，則斯時被告已左轉光復南路，告訴人自不可能同時於八
    德路四段三十六巷口攔停被告，且如有警察在場，亦斷無不為處理之理，從而肇
    事地點及查獲情形應如被告及證人林繼威所稱之於八德路四段三十六巷口處為告
    訴人拍打車窗後始自告訴人處得悉其雙腳趾遭碾壓等情較與事實相符，告訴人就
    此部分之陳述雖與事實略有出入，但就其足部確遭被告駕車碾傷此一基本事實之
    陳述仍與事實相符，自不得僅以片段之不符謂其所陳全部均不可採。另博仁醫院
    診斷書並未記載告訴人所受傷害係屬舊傷，證人即當時負責診治告訴人之醫師白
    信德亦於原審證稱：根據電腦資料當天是伊看診，但對就診情形已無印象，另告
    訴人就醫之病歷資料亦因九十年九月十七日納莉颱風水災而付闕如，有博仁綜合
    醫院九十年十一月二十日博總字第九○一一二○○四號函可稽，被告辯稱該診治
    醫師曾告知伊告訴人所受傷勢係屬舊傷一節，已難認有據，且依證人林繼威於原
    審證稱：醫生看完，我有問醫生病情，醫生說不能肯定告訴你們是否有壓到他，
    但可確定膝蓋及踝關節的傷是舊傷（原審卷第七三頁）等語，該診治醫師所提舊
    傷部位與本件左側第二至五趾、右側第二趾皮下淤血之傷害顯然不同；復據臺北
    榮民總醫院急診診斷證明書影本所載，告訴人曾於九十年七月二日至該院急診，
    經診斷為左足挫傷合併皮下血腫（第二五五八六號偵查卷第十頁），而依卷附該
    院九十年十一月六日北總行字第一一三六七號函文說明，告訴人就醫時主訴係於
    七天前受傷，而依臨床判斷應可推定受傷時間超過四十八小時以上，至於究係何
    日造成之傷害，依臨床徵象、病歷記載，皆難以推定等語（第二五五八六號偵查
    卷第十一頁），是由告訴人於該院急診時主訴係於七日前受傷一節（因告訴人誤
    認係九十年六月二十四日受傷，有如前述，則斯時距同年七月二日至榮民總醫院
    急診時適為七日前），此適足以證明告訴人上開傷害確係於九十年六月二十七日
    因本件車禍事故所致，被告辯稱係舊傷云云，自不可採。另證人林繼威雖稱伊當
    時坐在右前座，轉彎時未看到任何人在車子附近，且告訴人至醫院尚能行走，不
    用別人扶持云云，然查證人並非駕駛人，原即不須如駕駛人般注意車前狀況以隨
    時採取必要之安全措施，且稍不注意或分心往往容易忽略路旁行人，且由告訴人
    自後拍打被告右車窗一節，可知其當時正站立於路旁，證人稱轉彎時未看到任何
    人，足見其並未留意車前人車動態，又告訴人因本件車禍僅受有左側第二至五趾
    、右側第二趾皮下淤血之傷害，傷勢甚輕，並非不能自力行走，是其所為上開證
    詞均不足為被告有利之證明。按汽車行駛時，駕駛人應注意車前狀況，並隨時採
    取必要之安全措施，道路交通安全規則第九十四條第三項定有明文，且依當時情
    形復無不能注意之情事，乃被告於九十年六月二十七日十四時二十分許駕駛自小
    客車行經台北市○○路○段三十六巷口，欲右轉進入該巷時，竟疏未注意行人甲
    ○○站立於路旁即貿然轉彎，致其所駕車輛不慎碾壓過告訴人之雙腳趾，使告訴
    人因此受有左側第二至五趾、右側第二趾皮下淤血之傷害，其有疏未注意車前狀
    況之過失至為明確。而告訴人所受上開傷害與被告之過失行為間復具有相當因果
    關係。從而本件事證明確，被告過失犯行堪以認定。
二、核被告乙○○所為係犯刑法第二百八十四條第一項前段之過失傷害罪。
三、原審未斟酌告訴人遭壓傷時即拍打被告車窗，被告隨即停車將告訴人載往醫院診
    治，並當場經診斷確受有左側第二至五趾、右側第二趾皮下淤血之傷害等情，足
    認告訴人之指訴非虛，原審僅以告訴人所述肇事時、地略有出入，率認告訴人之
    指述全部不可採信，而遽為被告無罪之諭知，尚有未洽，公訴人上訴意旨執此指
    摘原判決不當為有理由，應予撤銷改判。爰審酌被告無前科記錄、素行尚端、本
    件之過失程度、告訴人所受傷勢尚屬輕微、已先行給付告訴人醫療費及車馬費一
    千二百元，然因告訴人事後罹老年失智症而無從與之達成和解賠償及其犯後態度
    良好等一切情狀，量處被告拘役五十日，並諭知易科罰金之折算標準。
據上論斷，應依刑事訴訟法第三百六十九條第一項前段、第三百六十四條、第二百九
十九條第一項前段，刑法第二百八十四條第一項前段、第四十一條第一項前段，罰金
罰鍰提高標準條例第一條前段、第二條判決如主文。
本案經檢察官洪泰文到庭執行職務。
中      華      民      國      九十二      年     五     月    二十    日
                              臺灣高等法院交通法庭
                                  審判長法  官  陳  正  雄
                                        法  官  許  錦  印
                                        法  官  許  宗  和
右正本證明與原本無異。
不得上訴。
                                        書記官  廖  艷  莉
中      華      民      國      九十二      年     五     月    二十六  日
附錄：本案論罪科刑法條全文
中華民國刑法第二百八十四條
因過失傷害人者，處六月以下有期徒刑、拘役或五百元以下罰金，致重傷
者，處一年以下有期徒刑、拘役或五百元以下罰金。
從事業務之人，因業務上之過失傷害人者，處一年以下有期徒刑、拘役或
一千元以下罰金，致重傷者，處三年以下有期徒刑、拘役或二千元以下罰
金。


司法院資訊處製作；財團法人民間司法改革基金會備份。
